【裁判字號】    88,上易,2954
【裁判日期】    890322
【裁判案由】    妨害公務
【裁判全文】
臺灣高等法院臺中分院刑事判決                  八十八年度上易字第二九五四號
    上  訴  人
    即  被  告  丙○○
右上訴人因妨害公務案件，不服臺灣彰化地方法院八十八年度易字第一○六八號中華
民國八十八年十月四日第一審判決（偵查案號：臺灣彰化地方法院檢察署八十八年度
偵字第五○八四號），提起上訴，本院判決如左：
      主  文
上訴駁回。
      事實及理由
一、本案經本院審理結果，認第一審判決認事用法及量刑均無不當，應予維持，並引
    第一審判決書記載之事實、證據及理由。（如附件）
二、被告丙○○上訴意旨略以：伊雖以執勤不當質問警察，但確未以三字經及打斷腿
    等語辱罵警察云云。
三、本院查：
  (一)被告如何於前揭時、地，基於侮辱及脅迫之犯意，當場以台語對正在執行職務之
    巡佐甲○○及警員乙○○揚稱：下次如再來店裡開罰單，就打斷你的腿，姦你娘
    等語之事實，已據被告於警訊時供承甚明，且據當日執勤之警員甲○○、乙○○
    於偵查中及原審審理時指訴明確，並有警員乙○○書立呈核之報告書可按。
  (二)證人張原嘉於八十九年二月二十九日警訊時雖陳稱：「 (八十八年五月八日十一
    時二十五分，在田中鎮○路里○○路○段三七四號，對你告發交通違規時，丙○○是否在現場)丙○○有在現場」「  (丙○○在現場時，你是否聽到丙○○對執
    勤員警當場侮辱罵三字經)我只看見丙○○在現場跟警察理論爭執，未聽到談話
    內容，當警方告發我違規事項後，我就馬上離開現場」等語。證人既於違規現場
    看見被告與執行公務之警員「理論爭執」，參酌被告於警訊中自白確有上開言詞
    威脅、辱罵執勤警員情事及甲○○、乙○○迭次於偵查及原審審理供述內容，尚
    不得據證人所稱「未聽到談話內容」為被告有利之認定。
四、原審因而適用刑事訴訟法第四百五十二條、第二百九十九條第一項前段，刑法第
    一百三十五條第二項、第一百四十條第一項、第五十五條、第四十一條，罰金罰
    鍰提高標準條例第一條前段、第二條之規定，並審酌被告之素行、犯罪動機、手
    段、所生危害程度及其他犯罪情節，並犯後之態度等一切情狀，量處有期徒刑六
    月，並諭知易科罰金之折算標準。認事用法俱無不合，量刑亦稱妥適，其上訴顯
    無理由，應予駁回。
五、據上論斷，應依刑事訴訟法第三百七十三條、第三百六十八條，判決如主文。
本案經檢察官丁○○到庭執行職務。
中      華      民      國    八十九      年      三      月    二十二  日
                                  臺灣高等法院臺中分院刑事第十二庭
                                          審判長法  官  洪  耀  宗
                                                法  官  郭  同  奇
                                                法  官  劉  登  俊
右正本證明與原本無異。
不得上訴。
                                                書記官  朱  敏  諄
中      華      民      國    八十九      年      三      月   二十四   日
                                                                        Ａ
台灣彰化地方法院刑事判決                        八十八年度易字第一六八號
    公  訴  人  臺灣彰化地方法院檢察署檢察官
    被      告  丙○○  男五十一歲（民國○○○年○月○○日生）
                        住彰化縣溪州鄉○○村○○路○段二五五號
                        身分證統一編號：Ｎ一0000000號
右列被告因妨害公務案件，經檢察官聲請簡易判決處刑，經本院北斗簡易庭認不適宜
而移送本院改依通常程序審理（八十八年度偵字第五０八四號），本院判決如左：
    主      文
丙○○意圖妨害公務員依法執行一定之職務而脅迫，處有期徒刑陸月，如易科罰金，
以參佰元折算壹日。
    事      實
一、丙○○於民國（下同）八十八年五月八日上午十一時許，因其子電話告以彰化縣
    警察局田中分局田中派出所巡佐甲○○及員警乙○○於頃間進入其女婿在彰化縣
    田中鎮○○路○段七四號處所經營之美珍香麵包店開立行車違規舉發單，並駕編
    號００３之警車甫離去等語，丙○○聞訊即惱怒異常，隨即駕車外出前往理論，
    嗣於同日十一時二十五分許，適見警員甲○○、乙○○在彰化縣田中鎮○○路○
    段三七四號前依法執行取締逆向停車之違規事件，所駕編號００３警車停於路旁
    ，乃趨前質問為何進入其女婿經營之麵包店內開立行車違規舉發單，經警諭示係
    在店前騎樓下執行勤務，並未進入店內，並請其偕同告知者至派出所釐清真相，
    丙○○猶然蠻橫不理，竟出於侮辱及脅迫之犯意，當場以台語對正在執行職務之
    巡佐甲○○及警員乙○○揚稱：下次如再來店裡開罰單，就打斷你的腿，姦你娘
    等語。
二、案經彰化縣警察局田中分局報告臺灣彰化地方法院檢察署檢察官偵查起訴。
    理      由
一、訊據被告矢口否認上開犯行，辯稱：伊當時並無對警員罵「姦你娘」，亦未稱：
    下次如再來店裡開罰單，就打斷你的腿，姦你娘等語。經查：右揭事實，已據被
    告於警訊時供承甚明，且據當日執勤之警員甲○○、乙○○於偵查中及本院審理
    時指訴明確，並有警員乙○○書立呈核之報告書可按。是被告上開所辯，應係卸
    責之詞，難以採信，其犯行堪予認定。
二、核被告於警員依法執行職務時，對之辱罵穢語，並以打斷腿之惡害，脅迫警員將
    來不得再至其女婿所經營之麵包店取締違規、不法事件，意圖妨害警員依法執行
    一定之職務之行為，係犯刑法第一百四十條第一項之侮辱公務員罪及同法第一百
    三十五條第二項之強制公務員職務罪。其出於一接續行為，同時觸犯上開二罪名
    ，應依刑法第五十五條之想像競合犯規定，從較重之強制公務員職務罪處斷。公
    訴人認被告對公務員辱罵穢語之行為係犯刑法第一百四十條第一項之罪，而聲請
    本院北斗簡易庭為簡易判決處刑，固非無見，但因被告除上開犯行外，同時尚有
    脅迫公務員不得為一定之職務之行為，經本院北斗簡易庭初步調查後，認有刑事
    訴訟法第四百五十一條之一但書所列各款之一之情形，不宜適用簡易程序處理，
    而移送本院刑事庭，經本院審理後，認定被告確犯有上開強制公務員職務罪無訛
    ，已如上所述。雖此部分犯罪事實，未據公訴人於起訴書敘及，但因與已起訴之
    事實，有想像競合犯之裁判上一罪關係，本院自得併予審理，並變更檢察官起訴
    所引之法條，另為強制公務員職務罪之判決。
三、按國家設置警察，賦予維護社會公安秩序之職務，在使國民全體之共同生活，得
    以和平與安謐，非僅圖一人一戶之私利，故警員於市區他人商店之騎樓下，甚至
    進入他人之店內，執行取締違規、不法事件，如係遂行法定職務所必要，縱有些
    微影響個人之生活或營業，亦難認有何違法、失當之處。被告純然為己利設想，
    置公共利益於不顧，且不究明真相，並不服勸諭，貿然逞勢對執行勤務之警員辱
    罵，並脅迫其不得再至商店取締不法事件，非惟損及執勤警員個人公務之尊嚴與
    安全，直可謂已擾亂社會治安秩序，影響公共利益，其惡性難認輕微，自應科處
    相當之刑度，始能促其醒悟，並彰社會公義。爰審酌被告之素行（曾因犯傷害及
    公然侮辱案件，經本院於八十八年九月三日以八十八年度自字第三五號判決處有
    期徒刑參月及科處罰金貳仟元在案）、犯罪動機、手段、所生危害程度及其他犯
    罪情節，並犯後之態度等一切情狀，量處如主文所示之刑，並諭知易科罰金之折
    算標準。切望被告此後能省思年已逾知天命之年，兒孫繞膝，當知化除粗暴習氣
    ，期能以「和平、理性」「自愛、愛人」之態度修身齊家，以垂範後世子孫，特
    此誡勉。
據上論斷，應依刑事訴訟法第四百五十二條、第二百九十九條第一項前段、第三百條
，刑法第一百三十五條第二項、第一百四十條第一項、第五十五條、第四十一條，罰
金罰鍰提高標準條例第一條前段、第二條，判決如主文。
中      華      民      國    八十八    年      十      月      四      日
                                  台灣彰化地方法院刑事第三庭
                                      法      官   蔡紹良
右正本證明與原本無異。
如不服本判決應於判決送達後十日內向本院提出上訴狀(須附繕本)。
告訴人或被害人對於判決如有不服具備理由請求檢察官上訴者，其上訴期間之計算係
以檢察官收受判決正本之日期為準。
                                      法院書記官   鐘麗芳
中      華      民       國      八十八     年      十      月     四   日


司法院資訊處製作；財團法人民間司法改革基金會備份。
